【裁判字號】    95,交抗,854
【裁判日期】    951031
【裁判案由】    違反道路交通管理處罰條例
【裁判全文】
臺灣高等法院交通事件裁定             95年度交抗字第854號
抗  告  人
即受處分人  甲○○
上列抗告人因違反道路交通管理處罰條例案件，不服臺灣臺北地
方法院，中華民國95年10月5日所為裁定（95年度交聲字第852號
），提起抗告，本院裁定如下：
    主  文
抗告駁回。
    理  由
一、本件聲明異議意旨略以：信義區行政中心前後空地頗廣，應
    可多規劃停車位而不多規劃，僅規劃少數幾個停車位，至洽
    公者多數無法停放，故意誘導停放空地並無標明禁止標示，
    亦不妨礙行人與交通事實，異議人洽公停放亦僅十餘分鐘就
    被處罰，難以折服，且異議人年已八旬，已無年收入，亦無
    餘錢繳納罰款，為此聲明異議等語。
二、按汽車駕駛人在設有禁止停車標誌之處所停車者，處新台幣
    六百元以上一千二百元以下罰鍰，道路交通管理處罰條例第
    五十六條第一項第四款定有明文。而道路交通管理處罰條例
    所稱之汽車，依該條例第三條第八款規定包括機器腳踏車。
三、原裁定以：訊之受處分人甲○○固不否認有於民國九十五年
    七月十二日十三時十七分許，將車牌號碼DIK-365號輕型機
    車停放在台北市○○路設有禁止停車標誌處所之事實，惟陳
    稱：應該多設停車位以利洽公以及並無財力繳納罰款等語，
    惟查：異議人於前揭時間地點，在設有禁止停車標誌之處所
    停車之事實，業據異議人陳述明確，並有舉發照片影本在卷
    可稽，應堪認定，而異議人聲明異議之理由，並非道路交通
    管理處罰條例第五十六條第一項第四款規定之要件，並無從
    影響依該條文所為違規之認定；從而，原處分機關據以援引
    上開規定核無不當，本件異議為無理由，應予駁回。
四、經核原裁定上開認事用法，洵無違誤。抗告意旨以信義區行
    政中心前後空地頗廣，僅規劃少數幾個停車位至洽公者多數
    無法停放，故意誘導停放空地且無標明禁止標示，抗告人停
    放該處並不妨礙行人與交通；又抗告人年已八旬，難以識別
    停車處所，況該處亦有多輛機車停放，抗告人年邁無工作，
    實難繳納罰款等語。惟按行政罰旨在確保一定行政作用秩序
    之維持或法所企求公益目的之達成，並非基於倫理立場，針
    對行為人主觀上之惡性，施予非難譴責，此觀之行政罰並不
    區分行為人主觀上係出於故意或過失而異其處罰之標準自明
    ，再按司法院大法官會議釋字第二七五號解釋亦認「人民違
    反法律上之義務而應受行政罰之行為，法律無特別規定時，
    雖不以出於故意為必要，仍須以過失為其責任條件。但應受
    行政罰之行為，僅須違反禁止規定或作為義務，而不以發生
    損害或危險為其要件者，推定為有過失，於行為人不能舉證
    證明自己無過失時，即應受處罰。」，職是行為人僅須單純
    有違反法律所明定之禁止或作為義務者，又不能舉證證明自
    己無過失時，即應受處罰。且交通法律、法規之設置，不能
    任由個別人民自行判斷當否而決定是否遵守，否則法律即形
    同虛設，無法保障其他駕駛用路人之安全及權益，則豈非所
    有違規人均可主張只要路面尚可供車輛通行而無礙行人及交
    通，即無違規可言？抗告人既坦承於前揭時間地點，在設有
    禁止停車標誌之處所停車之事實，已如前述，是抗告人辯稱
    停放該處無礙交通、其難以識別停車處所云云，並無可採。
    又停車處所之設置係由行政主管機關基於交通安全及維護之
    考量以決定之，抗告人若認應多規劃停車位，自可向相關單
    位建議，尚難以此為卸責之理由。至於抗告人所辯該路段亦
    有多輛機車停放云云，抗告人若有不服可逕向主管機關舉發
    請求開單或拖吊，此亦無解抗告人本件違規之行為；再抗告
    人辯稱無錢繳納罰鍰，僅為個人因素亦非免責之事由，抗告
    人仍執詞否認違規行為，為無理由，應予駁回。
據上論結，應依道路交通案件處理辦法第26條，刑事訴訟法第41
2條，裁定如主文。
中    華    民    國    95    年    10    月    31    日
                  交通法庭    審判長法  官  吳    敦
                                    法  官  張 傳 栗
                                    法  官  吳 啟 民
以上正本證明與原本無異。
不得再抗告。
                                    書記官  江 采 廷
中    華    民    國    95    年    11    月    1     日


司法院資訊處製作；財團法人民間司法改革基金會備份。
